【裁判字號】    97,勞訴,64
【裁判日期】    971231
【裁判案由】    給付退休金
【裁判全文】
臺灣桃園地方法院民事判決              97年度勞訴字第64號
原      告  甲○○
                        弄1號.
                      送達代.
被      告  鴻達電子股份有限公司
                        號
法定代理人  丙○○
上列當事人間給付退休金事件，於民國97年12月14日辯論終結，
本院判決如下：
    主  文
被告應給付原告新台幣貳佰壹拾萬陸仟柒佰壹拾貳元及自民國九
十七年十二月四日起至清償日止，按週年利率百分之五計算之利
息。
訴訟費用由被告負擔。
    事實及理由
壹、程序事項：
一、按訴狀送達後，原告不得將原訴變更或追加，但請求之基礎
    事實同一者、擴張或減縮應受判決事項之聲明者，不在此限
    ，民事訴訟法第255 條第1 項第2 、3 款分別定有明文。本
    件原告起訴聲明原略為：被告應給付原告退休金新臺幣（下
    同）2,004,070 元，及自支付命令送達翌日起至清償日止，
    按年息百分之5 計算之利息。嗣於民國97年11月26日本院言
    詞辯論庭，以言詞追加請求被告給付工資102,642 元，並變
    更利息請求之起算日為自當日言詞辯論筆錄送達被告翌日起
    至清償日止，按年息百分之5 計算之利息。核其追加之訴與
    原請求之退休金，基礎事實同一且係屬擴張應受判決事項之
    聲明；利息請求部分則屬減縮應受判決事項之聲明，依上開
    規定，均應予准許，合先敘明。
二、被告經合法通知未於言詞辯論期日到場，核無民事訴訟法第
    386 條所列各款情形，爰准原告聲請，由其一造辯論而為判
    決。
貳、實體事項：
一、原告起訴主張：原告自78年6 月7 日起任職被告公司；嗣因
    被告公司經桃園縣政府於97年8 月26日至被告公司會勘結果
    ，認定被告公司歇業基準日為同年7 月23日，原告乃於上開
    時日離職。因原告離職時約58歲，且已工作15年以上，故符
    合勞動基準法（下稱勞基法）第55條第1 款自請退休之要件
    。另原告在被告公司之工作年資約為19年又45天，依勞基法
    第55條之規定應有34.5個退休金基數，而原告96年12月至97
    年5 月（97年6 月及7 月，被告公司無預警停工且未發薪資
    ）之平均工資為58,089元，是被告公司所應給付原告之退休
    金計為2,004,070 元（計算式：58,089×34.5≒2,004,070
    ）。又被告公司未給付原告97年6 月及7 月之工資已如上述
    ，依上開平均工資計算結果（7 月工資部分按原告工作天數
    之比例計算），被告公司尚應給付原告工資102,642 元。綜
    上，被告公司應給付原告上述退休金2,004,070 元，及短付
    工資102,642 元，總計2,106,712 元。為此，提起本件訴訟
    ，並聲明：如主文所示。
二、被告未於言詞辯論期日到場，僅對於本院依原告聲請所發之
    97年度司促字第27185 號支付命令，於法定期間內以兩造間
    之債權債務尚有糾葛而提出異議。
三、按「當事人對於他造主張之事實，於言詞辯論時不爭執者，
    視同自認。」、「當事人對於他造主張之事實，已於相當時
    期受合法之通知，而於言詞辯論期日不到場，亦未提出準備
    書狀爭執者，準用第1 項之規定。」民事訴訟法第280 條第
    1 項前段、第3 項前段分別定有明文。本件原告主張之上開
    事實，業據其提出92年度至96年度之綜合所得稅各類所得資
    料清單、勞保投保資料、離職證明書、96年12月至97年5 月
    薪資條、銀行薪資匯款記錄等（以上均為影本）各1 件為證
    ，另記載原告上開主張之起訴狀繕本及本院言詞辯論期日通
    知，已經合法送達被告，有本院送達證書1 紙在卷可稽，惟
    被告未到庭辯論，亦均未提出任何書狀為何主張或陳述，揆
    諸前述，即視為被告自認，原告上開主張自堪信為真實。
四、按「雇主有歇業或轉讓時，雇主得預告終止勞動契約，而雇
    主未依第一項期間期預告而終止契約者，應給付預告期間之
    工資；又勞工已年滿六十歲時雇主得強制其退休，且勞工退
    休金之給予標準，為按其工作年資，每滿一年給予兩個基數
    ，但超過十五年之工作年資，每滿一年給予一個基數，最高
    總數以四十五個基數為限，未滿半年者以半年計，滿半年者
    以一年計，勞動基準法第11條第1 款、第16條第3 項、第53
    條第1 款及第55條第1 項第1 款分別定有明文。再同時符合
    勞基法第11條雇主得預告勞工終止勞動契約及第54條雇主得
    強制勞工退休之規定者，因後一規定，對勞工較為有利，基
    於勞基法保護勞工之意旨，應認雇主僅得依後一規定，強制
    勞工退休，不得依前一規定，預告勞工終止勞動契約（最高
    法院86年度台上字第1528號判決參照）。本件被告既已經桃
    園縣政府以97年8 月26日府勞動字第0970278590號函認定歇
    業基準日為97年7 月23日，是應認被告公司已有於當日起終
    止兩造間之勞動契約之默示意思表示，則縱使被告公司未依
    勞動基準法第16條第1 項之規定預告終業之期間，依同條第
    3 項規定，亦僅應給付預告期間工資之效果而已，並不影響
    兩造間終止勞動契約之效力，準此，兩造間之勞動契約於97
    年7 月23日應認業已終止，被告公司既已終止對原告之勞動
    契約，而原告係於39年11月15日出生，計算至被告公司97年
    7 月23日歇業之日為止，年齡已滿57歲，已符合勞動基準法
    第54條第1 項強制退休之要件，揆諸前開說明，為保護原告
    之權益，應認兩造間終止勞動契約，應依勞動基準法第54條
    第1 項之規定辦理強制退休，並給付退休金。本件原告主張
    其服務年資始自78年6 月7 日起計算至97年7 月22日為止，
    共計19年又45日，則其退休金基數應計算為34.5個基數，而
    勞動契約終止前6 個月之平均工資為58,099元，故原告得請
    求被告給付之退休金總數應為2,004,070 元。又被告尚積欠
    原告97年6 、7 月份薪資未為給付，97年7 月份之薪資按比
    例折計後，總計被告應給付原告102,642 元。
五、末按給付無確定期限者，債務人於債權人得請求給付時，經
    其催告而未為給付，自受催告時起，負遲延責任。其經債權
    人起訴而送達訴狀，或依督促程序送達支付命令，或為其他
    相類之行為者，與催告有同一之效力；遲延之債務，以支付
    金錢為標的者，債權人得請求依法定利率計算之遲延利息；
    應付利息之債務，其利率未經約定，亦無法律可據者，週年
    利率為5%，民法第229 條第2 項、第233 條第1 項前段、第
    203 條分別定有明文。本件係屬請求給付退休金之債務，自
    屬無確定期限者；又係以支付金錢為標的，則依上揭法律規
    定，原告就被告應給付之金額部分，一併請求自追加工資請
    求之言詞辯論期日筆錄狀送達被告翌日（即97年12月4 日）
    起至清償日止，按法定利率即年息5%計算之利息，亦屬有據
    ，應予准許。
六、從而，原告依據勞動基準法請求被告給付如主文所示之退休
    金與積欠工資及利息，即無不合，應予准許。
據上論結，本件原告之訴為有理由，爰依民事訴訟法第385 條第
1項前段、第78條，判決如主文。
中    華    民    國    97    年    12    月    31    日
                  民事第三庭    法  官  陳清怡
以上正本係照原本作成
如對本判決上訴，須於判決送達後20日內向本院提出上訴狀
中    華    民    國    98    年    1     月    5     日
                                書記官  劉璟佳


司法院資訊處製作；財團法人民間司法改革基金會備份。
